【裁判字號】    89,台抗,365
【裁判日期】    890727
【裁判案由】    給付買賣價金
【裁判全文】
最高法院民事裁定                                八十九年度台抗字第三六五號
    抗  告  人  太設湯姆笙家電股份有限公司
    法定代理人  苑竣唐
右抗告人因與相對人中國時報文化事業股份有限公司間請求給付買賣價金事件，對於
中華民國八十九年一月三十一日台灣高等法院裁定（八十八年度上字第八六五號），
提起抗告，本院裁定如左：
    主  文
原裁定廢棄。
    理  由
按不變更訴訟標的，而補充或更正事實上或法律上之陳述者，非為訴之變更或追加，
此觀民國八十九年二月九日修正公布前民事訴訟法第二百五十六條第一款之規定自明
。又法院就原告所主張起訴原因之事實判斷其法律上之效果，不受原告所述法律上見
解之拘束（參照本院二十六年渝上字第三五○號判例）。查本件抗告人起訴主張：依
相對人中國時報文化事業股份有限公司所屬中時晚報社（下稱中時晚報社）與第三人
黎鑫企業有限公司（下稱黎鑫公司）訂立之買賣契約書（下稱系爭買賣契約書）第五
條約定，相對人應將買賣價金直接給付伊，此為第三人利益契約，依民法第二百六十
九條規定，伊即得請求相對人給付因系爭買賣契約所生之價金；且伊與黎鑫公司訂立
之特販銷售協議書第四條第一項第一款亦約定黎鑫公司指定中時晚報社應直接向伊清
償上開買賣價金，可見伊已接受該由中時晚報社給付之約定云云（見第一審卷第一宗
六頁正面），其似依上開約定向相對人為本件請求。果爾，抗告人於原審主張：依特
販銷售協議書第四條第一項第一款約定：「甲方（即抗告人）同意乙方（即黎鑫公司
）應付甲方之貨款，由乙方指定第三人（即中時晚報社）逕向甲方為清償」及系爭買
賣契約書第五條約定：「……另本付款合約……往後貨款部分由會計部門直接把支票
寄至台灣中小企業銀行永春分行並支票上註明寫限抬頭指名為限存入……太設湯姆笙
家電股份有限公司（即抗告人）帳號……或以現金直接入本備償戶頭」等內容之真
意，足認黎鑫公司同意將其對相對人之買賣價金請求權利移轉予伊，由伊直接向相對
人受償給付，則伊即取得黎鑫公司對相對人之買賣價金請求權利，自得請求相對人給
付系爭價款云云（見原審卷四五頁、四六頁、八六頁正面、九六頁、九七頁、一四四
頁、一四五頁），應僅係補充或更正其事實上或法律上之陳述，而未變更其訴訟標的
，原審未推闡明晰，遽認抗告人為訴之追加，相對人既不同意其追加，即非合法，因
而裁定駁回抗告人追加之訴，自有未合，應予廢棄，以臻適法。抗告意旨，指摘原裁
定不當，聲明廢棄，非無理由。
據上論結，本件抗告為有理由。依民事訴訟法第四百九十二條第二項，裁定如主文。
中      華      民      國    八十九    年      七      月    二十七    日
                              最高法院民事第八庭
                                  審判長法官  蘇  茂  秋
                                        法官  徐  璧  湖
                                        法官  曾  煌  圳
                                        法官  李  慧  兒
                                        法官  謝  正  勝
      右正本證明與原本無異
                                              書  記  官
中      華      民      國    八十九    年      八      月      十      日


司法院資訊處製作；財團法人民間司法改革基金會備份。
